臺灣桃園地方法院民事裁定
111年度消債抗字第19號
抗  告  人  林昇    


上列抗告人因聲請更生事件，對於本院民事庭民國111年6月13日
111年度消債更字第113號裁定提起抗告，本院裁定如下：　　　
    主  文
原裁定廢棄。
    理  由
一、抗告意旨略以：
　㈠抗告人就最大債權金融機構玉山商業銀行股份有限公司（下
    稱玉山銀行）、廿一世紀數位科技股份有限公司、和潤企業
    股份有限公司所提出之還款方案，每期還款金額已高達新臺
    幣（下同）1萬4,805元（尚未計算利息及其餘5位非金融機
    構債權人），依抗告人目前每月薪資約3萬5,000元，扣除每
    月必要支出1萬8,337元，實在無力負擔還款。
　㈡依臺灣高等法院暨所屬法院97年法律座談會民事類提案第46
    號之座談會意見可知消債條例第3條規定債務人不能清償或
    有不能清償之虞，即得聲請更生，並未以客觀上無法履行金
    融機關之協商條件為要件，原裁定認抗告人並無不能清償債
    務或有不能清償之虞等情事，實屬無據，爰依法提起抗告，
    請求廢棄原裁定並准抗告人更生等語。
二、按法院就更生或清算之聲請為駁回裁定前，應使債務人有到
    場陳述意見之機會，消費者債務清理條例（下稱消債條例）
    第11條之1定有明文。觀其立法理由，已明示為保障更生或
    清算聲請程序債務人之聽審請求權，法院於裁定駁回更生或
    清算之聲請前，應使債務人有到場陳述意見之機會。據此程
    序規定，一方面賦與債務人得到場就相關資料為補充或說明
    之機會；一方面則促使法院審慎斟酌是否裁定開始更生或清
    算，對於結果作成之正確性，具有實質之影響。
三、經查，本件抗告人向本院聲請更生，原裁定認抗告人並無不
    能清償債務或不能清償之虞等情事而駁回抗告人之聲請。惟
    原審於駁回抗告人更生聲請前，本應踐行消債條例第11條之
    1規定，賦予抗告人到場陳述意見之機會，藉以保障抗告人
    之聽審請求權，然原審未使抗告人到場陳述意見，即遽予駁
    回抗告人更生之聲請，影響抗告人程序權之保障，核與上開
    規定未合。抗告意旨雖未就此指摘，惟原裁定既有程序上違
    誤之處，本件應否為更生之裁定，尚有使抗告人到場陳述意
    見而調查釐清之必要，且為當事人審級利益之維護考量，不
    宜由本院逕行裁定，爰廢棄原裁定，發回原審另為適法之處
    理。
五、據上論結，本件抗告為有理由，依消費者債務清理條例第15
    條，民事訴訟法第492條，裁定如主文。
中　　華　　民　　國　　111 　年　　7 　　月　　28　　日
                  民事第二庭  審判長法　官　袁雪華
　　　　　　　                      法  官  呂如琦 
　　　　　　　                      法  官  李麗珍　
正本係照原本作成。
本裁定除以適用法規顯有錯誤為理由，不得再抗告；如提再抗告，應於收受送達後10日內，委任律師為代理人向本院提出再抗告狀，並繳納再抗告費新台幣1000元。　　　　　　　　　　　
中　　華　　民　　國　　111 　年　　7 　　月　　29　　日
                                    書記官  謝伊婕